臺灣高等法院民事判決
108年度上易字第1404號
上  訴  人  黃寶玉  
被 上訴 人  林守一  
上列當事人間請求侵權行為損害賠償事件，上訴人對於中華民國
108年9月6日臺灣新北地方法院108年度訴字第1491號第一審判決
提起一部上訴，本院於110年5月4日言詞辯論終結，判決如下：
    主      文
上訴駁回。
第二審訴訟費用由上訴人負擔。
    事實及理由
甲、程序方面：
    上訴人經合法通知，未於言詞辯論期日到場，核無民事訴訟
    法第386條所列各款情形，爰依被上訴人之聲請，由其一造
    辯論而為判決。
乙、實體方面：
一、上訴人主張：被上訴人於民國106年9月26日上午10時許，駕
    駛車牌號碼000-0000號營業小客車（下稱系爭計程車），沿
    新北市新莊區西盛街某無名巷（下稱無名巷）往西盛街231
    巷行駛，行經與西盛街245巷（下稱245巷）交岔路口（下稱
    系爭路口）時，未注意支線道車應讓幹線道車先行，適伊騎
    乘車牌號碼000-000號機車（下稱系爭機車）沿245巷行經該
    處，因而發生碰撞（下稱系爭事故），致伊受有身體、頭部
    、頸椎龍骨之傷害（下合稱系爭傷害）。伊因系爭事故受有
    支出治療費用新臺幣（下同）10萬5600元、不能工作損失66
    萬元、家人看護費用及精神慰撫金共44萬元，合計120萬560
    0元之損害等情。爰依侵權行為法律關係，求為命被上訴人
    如數給付之判決（上訴人逾此部分之請求，未據其聲明不服
    ，非本院審理範圍）。
二、被上訴人則以：系爭事故係因上訴人騎乘系爭機車行經系爭
    路口時，支道車未讓幹道車先行，碰撞至伊左側車身所致，
    伊就系爭事故發生並無過失等語，資為抗辯。
三、原審就前開部分為上訴人敗訴之判決，上訴人不服，提起上
    訴，其聲明：㈠原判決關於駁回後開第㈡項之訴部分廢棄。㈡
    被上訴人應給付上訴人120萬5600元。被上訴人答辯聲明：
    上訴駁回。
四、經查，被上訴人於106年9月26日上午10時許，駕駛系爭計程
    車沿無名巷往西盛街231巷行駛，行經系爭路口時，與上訴
    人騎乘系爭機車沿245巷行經該處發生碰撞（系爭事故）乙
    節，有新北市政府警察局新莊分局109年3月30日函檢送系爭
    事故現場圖、道路交通事故調查報告表、筆錄、照片為證（
    見本院卷第103至123頁），且為兩造不爭執（見本院卷第56
    至57頁），應可信為真實。
五、兩造之爭點如下：
　㈠被上訴人應否就系爭事故負侵權行為損害賠償責任？
  ㈡若為肯定，被上訴人應賠償金額若干？ 　　
六、茲就本件爭點，說明本院之判斷如下：　　
　㈠被上訴人就系爭事故發生並無過失，上訴人主張被上訴人應
    負侵權行為損害賠償責任，為無理由：　　
　⒈按依民法第184條第1項前段規定，侵權行為之成立，須行為
    人因故意過失不法侵害他人權利，亦即行為人須具備歸責性
    、違法性，並不法行為與損害間有因果關係，始能成立，且
    主張侵權行為損害賠償請求權之人，對於侵權行為之成立要
    件應負舉證責任（參照最高法院100年度台上字第328號判決
    意旨）。次按汽（機）車行經無號誌之交岔路口時，支線道
    應讓幹道車先行，同為直行車者，左方車應暫停讓右方車先
    行，道路交通安全規則（下稱道安規則）第102條第1項第2
    款定有明文。
　⒉查，上訴人沿245巷、被上訴人沿無名巷均係直行而行經系爭
    路口乙節，各經兩造陳明在卷（見本院卷第115、117頁）。
    系爭事故發生後，系爭計程車車身已全數進入系爭路口，前
    方3分之1車身已通過系爭路口，且車行方向與行駛之無名巷
    道大致平行而無偏斜，此觀現場圖即明（見本院卷第109頁
    ），則被上訴人所稱：伊於系爭事故發生時，並未移動系爭
    計程車，且伊係直行無名巷乙節（見本院卷第325頁），堪
    可憑採。上訴人主張：被上訴人係欲左轉至245巷，惟看到
    伊騎乘系爭機車後，又往回切至無名巷，系爭事故發生後，
    伊不知道被上訴人有無移動系爭計程車云云（見本院卷第32
    5、203頁），並不可採。其次，依道路交通標誌標線號誌設
    置規則第163、177條規定，路面劃設「慢」字，用以警告車
    輛駕駛人前面路況變遷，應減速慢行；路面劃設「停」標字
    ，用以指示車輛至此必須停車再開。查，系爭路口為「未繪設
    車道線」且「無號誌」之市區巷道的四岔路口，245巷道在
    系爭路口前方劃有「停」字，無名巷道在系爭路口前方劃有
    「慢」字，此有道路交通事故現場圖（下稱現場圖）、調查
    報告表、照片可稽（見本院卷第109至113、119頁）。則上
    訴人、被上訴人各自沿245巷、無名巷行至系爭路口時，應
    依路面標線指示分別停車再開、減速慢行，可見上訴人行駛
    之245巷為支線道，被上訴人行駛之無名巷為幹道，堪以認
    定。準此，兩造同為直行車行經系爭路口，上訴人為支線道
    且為左方車，依道安規則第102條第1項第2款規定，應暫停
    讓被上訴人先行。上訴人雖主張：伊行駛之巷道業經立名為
    「245巷」，被上訴人行駛之巷道為無名巷道，可見245巷為
    幹線道，被上訴人應讓伊先行云云，自不足取。
　⒊上訴人主張：伊行駛至系爭路口時，在245巷劃設「停」標字
    處停止，惟系爭計程車左前車頭撞至系爭機車前輪致生系爭
    事故，被上訴人具有過失云云。惟上訴人於系爭事故發生後
    ，先於警詢自陳：伊通過系爭路口時，慢慢的行駛並查看（
    來車）等語（見本院卷第115頁），復於原審自陳：當時伊
    機車停下來，但腳還沒有踏地，被上訴人就撞到伊前輪等語
    （見原審卷第55頁），則上訴人對於系爭事故發生時，究竟
    是否停車乙節，前後陳述不一，已難憑信。其次，被上訴人
    於系爭事故發生後旋即停止，已如前述。系爭計程車左前車
    頭已超過系爭路口，左前車門至後車尾仍在系爭路口，而24
    5巷之「停」標字劃設在245巷上，並未在系爭路口，此觀現
    場圖、照片即明（見本院卷第109、119頁、原審調字卷第67
    頁），倘上訴人停止在245巷之「停」標字，兩車焉會發生
    碰撞？上訴人行進方向係通過系爭路口直行，又如何左轉而
    與系爭計程車左前車頭發生碰撞？依上各節，上訴人主張系
    爭計程車左前車頭撞至系爭機車前輪云云，即非可採。被上
    訴人辯稱：系爭事故係系爭機車前車頭碰撞至系爭計程車左
    車身，系爭機車手把撞至系爭計程車左前車門手把下方、左
    後車門靠左前車門處（如原審調字卷第65頁照片標示之撞擊
    點）等語（見本院卷第202頁），應為可取。準此，由系爭
    機車及系爭計程車之撞擊點觀之，應認系爭事故之發生，係
    被上訴人沿無名巷行駛，其車頭於通過系爭路口後，行駛於
    左方、支線道之上訴人，違反道安規則第102條第1項第2款
    規定，未讓行駛於右方、幹線道之被上訴人先行而逕行前進
    ，使系爭機車車頭撞擊系爭計程車左側車身所致。足見系爭
    事故之發生為被上訴人所不及反應，客觀上難認其得預見上
    訴人騎乘系爭機車違反道安規則，自其左側之245巷巷口駛
    出而撞擊系爭計程車之左側車身，並有迴避系爭事故結果發
    生之可能，自難認係被上訴人之過失所致。
　⒋系爭事故經送新北市車輛行車事故鑑定結果，認：上訴人騎
    乘系爭機車，行經無號誌路口，支道車未讓幹道車先行，為
    肇事主因；被上訴人駕駛系爭計程車，未注意車前狀況，為
    肇事次因等語（見本院卷第223至227頁）。嗣兩造對上開鑑
    定結果不服，聲請轉送新北市車輛行車事故鑑定覆議會鑑定
    結果，則認：上訴人騎乘系爭機車，行經系爭路口，支道車
    未讓幹道車先行，為肇事主因，被上訴人駕駛系爭計程車，
    無肇事因素等語（見本院卷第291至294頁）。則系爭事故經
    鑑定覆議結果，研判系爭事故係因上訴人支道車未讓幹道車
    先行所致，被上訴人無肇事因素，核與本院前揭認定相符，
    益見被上訴人並無違反任何道安規則，就系爭事故發生並無
    過失。至於卷附新北市政府警察局道路交通事故初步分析研
    判表，雖記載被上訴人有「疏於注意車前狀況」之肇事原因
    云云（見原審調字卷第39頁），惟該研判表僅係警察機關對
    於道路交通事故現場，進行勘察、蒐證與詢問關係人製作道
    路交通事故現場圖與調查表後所為初步分析意見，自無足為
    上訴人有利之認定。是上訴人主張被上訴人就系爭事故發生
    具有過失云云，即無憑採。
　⒌綜上，上訴人主張被上訴人就系爭事故之發生具有過失，應
    負侵權行為損害賠償責任云云，洵非有理。
　㈡上訴人主張被上訴人應負侵權行為損害賠償責任，既無可採
    ，本院即無須再審酌其得向被上訴人請求賠償金額若干之爭
    點，附此敘明。　  　　　
七、從而，上訴人依侵權行為法律關係，請求被上訴人給付120
    萬5600元，為無理由，不應准許。原審就該部分為上訴人敗
    訴之判決，並無不合。上訴論旨指摘原判決該部分不當，求
    予廢棄改判，為無理由，應駁回其上訴。並依民事訴訟法第
    78條規定，為訴訟費用負擔之判決。
八、本件事證已臻明確，兩造其餘之攻擊或防禦方法及所用之證
    據，經本院斟酌後，認為均不足以影響本判決之結果，爰不
    逐一論列，附此敘明。　　
丙、據上論結，本件上訴為無理由，爰判決如主文。　　
中　　華　　民　　國　　110 　年　　5 　　月　　18　　日
                  民事第二十四庭
                      審判長法  官  胡宏文
                            法  官  陳筱蓉
                            法  官  陳心婷
正本係照原本作成。
不得上訴。
中　　華　　民　　國　　110 　年　　5 　　月　　18　　日

  　　　　　　　　　　　　　書記官  黃麒倫